【裁判字號】    95,台抗,670
【裁判日期】    951027
【裁判案由】    土地所有權移轉登記
【裁判全文】
最高法院民事裁定              九十五年度台抗字第六七○號
抗  告  人  甲○○
上列抗告人因與相對人乙○○等間請求土地所有權移轉登記事件
，對於中華民國九十五年七月十一日台灣高等法院花蓮分院裁定
（九十四年度上更(二)字第一二號），提起抗告，本院裁定如下：
    主  文
原裁定廢棄。
    理  由
本件抗告人向台灣台東地方法院（下稱台東地院）起訴請求相對
人為土地所有權移轉登記事件（九十二年度訴字第四七號），經
該院為抗告人敗訴之判決，抗告人乃提起第二審上訴。原法院以
：按訴之變更除合於民事訴訟法第二百五十五條第一項第二款至
第六款之情形外，於第二審非經他造同意，不得為之，同法第四
百四十六條第一項定有明文。查抗告人主張伊向相對人購買重劃
前坐落台東市○○段第一六二之一、一六三之四、一九○六之八
號土地，持分（按即應有部分，下同）各千分之五五○，該三筆
土地重劃後為同市○○段第一○一號土地（下稱系爭土地）。相
對人拒不履行契約等情，基於買賣關係，請求相對人共同將系爭
面積一二八九．九九平方公尺（抗告人起訴時誤載為公頃）土地
持分千分之五五○所有權移轉登記與伊。經台東地院判決抗告人
敗訴後，抗告人提起第二審上訴。原法院審理時，因相對人於民
國九十四年十一月四日將系爭土地所有權移轉登記於訴外人蔡麗
婧，抗告人乃主張「相對人故意侵害抗告人對系爭土地之移轉請
求權」，並基於侵權行為損害賠償之法則，變更訴之聲明為：相
對人丙○○、乙○○各應給付抗告人新台幣（下同）九十二萬八
千七百九十三元，相對人己○○應給付抗告人八十二萬九千七百
二十二元（原裁定載為九十二萬八千七百九十三元），相對人戊
○○應給付抗告人四十萬八千六百六十九元，相對人丁○○應給
付抗告人三十萬九千五百九十八元，及均自九十四年十一月十四
日起至清償日止，按週年利率百分之五計算之利息。查抗告人於
台東地院係主張買賣關係之所有權移轉登記請求權，於原法院則
係主張侵權行為之損害賠償請求權，其訴訟標的已經變更，並變
更聲明如上，此種變更與民事訴訟法第二百五十五條第一項第二
款至第六款之情形皆不相合，且相對人均表示不同意抗告人為訴
之變更等詞，因而裁定駁回抗告人變更之訴。
惟查抗告人係於九十五年三月十六日具狀（原審收狀日為十七日
）向原法院陳明訴之變更，並變更聲明如上，於同年四月十九日
準備程序中，陳明聲明如九十五年三月十六日民事訴之變更狀，
而相對人於九十五年六月二十四日向原法院提出之答辯狀中，首
先即表明：「抗告人於九十五年三月十六日提出訴之變更狀，表
示以情事變更為由，將其訴訟標的變更為侵權行為損害賠償，相
對人敬表同意，並陳明不同意抗告人再為任何訴之變更或追加」
等語（見原審上更(二)卷第一○四、一○五、一一三、一四○－一
頁），足見相對人同意抗告人所為訴之變更，原法院未查，誤認
相對人不同意上訴人訴之變更，裁定予以駁回，於法自有未合。
抗告論旨，指摘原裁定不當，聲明廢棄，非無理由。
據上論結，本件抗告為有理由。依民事訴訟法第四百九十二條，
裁定如主文。
中    華    民    國  九十五  年    十    月  二十七  日
                      最高法院民事第三庭
                          審判長法官  吳  正  一
                                法官  劉  福  聲
                                法官  黃  義  豐
                                法官  鄭  玉  山
                                法官  王  仁  貴
      本件正本證明與原本無異
                                      書  記  官
中    華    民    國  九十五  年   十一   月    七    日
                                                      Ｋ


司法院資訊處製作；財團法人民間司法改革基金會備份。
